臺灣高等法院刑事判決　　　　　　　　100年度上易字第719號
上　訴　人　臺灣板橋地方法院檢察署檢察官
被　　　告　陳信東
上列上訴人因被告竊盜案件，不服臺灣板橋地方法院99年度易字
第1591號，中華民國100年2月25日第一審判決（起訴案號：臺灣
板橋地方法院檢察署99年度偵字第12080號） ，提起上訴，本院
判決如下：
    主  文
上訴駁回。
    理  由
一、本案經本院審理結果，認第一審判決對被告陳信東為無罪之
    諭知，尚無不合，應予維持，並引用第一審判決書記載之證
    證據及理由（如附件）。
二、檢察官上訴意旨略以：公訴意旨所載犯罪事實，已據被告於
    警詢、偵查中自白，而其自白又無何任意性之瑕疵，且有SA
    D-281 號車牌、鑰匙、活動扳手、贓物認領保管單等為證。
    證人劉兆華、林萬春等於原審雖為有利於被告之證述；惟證
    人劉兆華於警詢陳述機車被竊之事實時，無一語提及林萬春
    ；證人林萬春又為被告之友人，且車輛報廢後，無特別留下
    車牌之理。原審置被告之自白不顧，徒憑證人劉兆華、林萬
    春於原審之證言，率爾為有利於被告之認定，有欠妥適云云
    。固非無見。第按：被告之自白，不得作為有罪判決之唯一
    證據，仍應調查其他必要之證據，以察其是否與事實相符，
    刑事訴訟法第156 條第2 項定有明文，立法目的在以補強證
    據之存在，藉以限制合法自白在證據上之價值，俾發現實質
    的真實，即使被告之自白出於任意性，仍應調查其他足使犯
    罪事實獲得確信之補強證據，始得採為認定犯罪事實之基礎
    ，否則其採證即有違證據法則。又刑法第320 第1 項竊盜罪
    所保護者，係動產所有人或占有人對於動產之支配持有，易
    言之，竊盜罪之客體，須為他人持有支配中之物，而行為人
    之竊盜行為係破壞該支配持有之狀態，並將動產移入自己之
    實力支配下，始該當於刑法上之竊盜罪。經查：車牌號碼
    FCG-246 號重型機車車主登記為劉千慧所有，該機車於83年
    4 月間出廠，於83年5 月4 日發照，於94年4 月1 日繳回牌
    照報廢，無失竊紀錄，有99年4 月18日車籍查詢資料存卷可
    考（見偵查卷第38頁）。證人劉兆華於警詢中陳稱：上開機
    車因故障嚴重，經伊報廢後，暫置新莊市（現已改制為新北
    市新莊區，下同）新樹路200 多號一帶沒有去管它，也沒有
    再多加注意等語（見偵查卷第14頁至第15頁）。俱徵上開機
    車於94年間業因故障不堪用，車主無意修復而報廢之，且報
    廢後即棄置不顧，要難遽認仍為有主物無疑。又警察機關既
    以被告為竊取FCG-246 號重型機車之人，則警察機關將車牌
    號碼FCG-246 號重型機車通知劉千慧、劉兆華領回，亦為當
    然之結果，自亦無從以卷內劉兆華領回FCG-246 號重型機車
    所簽具之贓物認領保管單，資為不利於被告事實認定之依憑
    。車牌號碼SAD-281 號輕型機車車主登記為吳盛應所有，
    係於81年8 月間出廠，於81年8 月12日發照，無失竊及報廢
    紀錄，有99年4 月17日車籍查詢資料附卷足稽（見偵查卷第
    40頁）。惟上開登記之車主吳盛應已於82年7 月21日過世，
    有臺灣省苗栗縣戶籍登記簿影本在卷可憑（見原審卷第20頁
    ）。車牌號碼SAD-281 號輕型機車之所有權於吳盛應過世後
    ，由何人繼承，由何人管領使用，均未據檢察官查明或舉證
    以供調查；案內之所謂被告竊取SAD-281 號車牌所使用之活
    動扳手，係於99年4 月17日所查扣，距公訴意旨所指之竊盜
    犯嫌之行為時，幾近4 年，而此一扣案物與竊盜罪嫌間之關
    聯性，又來自於真實性不明、尚待查證之被告自白。證人即
    吳盛應之子吳嘉雄復據原審及本院傳喚無著。即無從以臆測
    或推斷之方式，認定上開輕型機車或車牌究於何人管領使用
    之狀態中，遭被告竊取無訛，並據以彈劾證人林萬春於原審
    結證之真實性甚明。合依上述可見，即令排除證人林萬春、
    劉兆華於原審有利於被告之證言，檢察官所舉事證亦不足以
    證明被告警詢及偵查中自白之犯罪事實確具有相當程度之真
    實性，難以認其自白與事實相符。原審以不能證明被告犯竊
    盜罪而為無罪之諭知，與本院之結論無異。上訴意旨未提出
    補強證據，徒憑已經原審指駁不採之事證，主張原判決不當
    ，請將原判決撤銷，更為適當合法之判決，為無理由，應予
    駁回。
據上論結，應依刑事訴訟法第368 條、第373 條，判決如主文。
本案經檢察官陳玉珍到庭執行職務。
中    華    民    國   100    年    6     月    21    日
            刑事第十二庭  審判長法  官   蔡永昌
                                法  官   王美玲
                                法  官   蔡新毅
以上正本證明與原本無異。
不得上訴。
                                書記官   賴立旻
中    華    民    國   100    年    6     月    21    日
※附件
臺灣板橋地方法院刑事判決              99年度易字第1591號
公  訴  人  臺灣板橋地方法院檢察署檢察官
被      告  陳信東
上列被告因竊盜案件，經檢察官提起公訴（99年度偵字第12080號）
，本院判決如下：
    主  文
陳信東無罪。
    理  由
一、公訴意旨略以：被告陳信東意圖為自己不法之所有，於民國
    95年7 月10日下午8 時許，在臺北縣新莊市（現改制為新北
    市新莊區，以下同）新樹路268 巷27號前，以自備之機車鑰
    匙，插入電門啟動而竊取被害人劉兆華所騎用（為其妹劉千
    慧所有）而停放在該處之普通重型機車1 部（已報廢，原車
    牌號碼為FCG-246 號，引擎號碼為GY6D0-000000號），得手
    後供己代步使用；另意圖為自己不法之所有，於同年月15日
    下午3 時許，在臺北縣新莊市○○路及民安路口旁之「鈴木
    華城」社區內，攜帶其所有可供兇器使用之活動扳手1 支，
    竊取被害人吳盛應所有之車牌號碼為SAD-281 號之輕型機車
    號牌1 面，得手後將前開車牌懸掛於上開所竊得之重型機車
    上使用。嗣於99年4 月17日下午11時30分許，在臺北縣新莊
    市○○○路及建國一路口為警查獲，起獲上開重型機車1 部
    （已發還）、前開號牌1 面，並扣得作案用鑰匙及活動扳手
    1 支，因認被告陳信東涉犯刑法第320 條第1 項之竊盜罪嫌
    、第321 條第1 項第3 款之加重竊盜罪嫌云云。
二、按犯罪事實應依證據認定之，無證據不得認定其犯罪事實；
    被告之自白不得作為有罪判決之唯一證據，仍應調查其他必
    要之證據，以察其是否與事實相符；又不能證明被告犯罪者
    ，即應諭知無罪之判決，刑事訴訟法第154 條第2 項、第15
    6 條第2 項、第301 條第1 項分別定有明文。再按事實之認
    定，應憑證據，如未能發現相當證據，或證據不足以證明，
    自不能以推測或擬制之方法，為裁判基礎；苟積極證據不足
    為不利於被告事實之認定時，即應為有利於被告之認定；又
    認定犯罪事實所憑之證據，雖不以直接證據為限，間接證據
    亦包括在內，然而無論直接證據或間接證據，其為訴訟上之
    證明，須於通常一般之人均不致有所懷疑，而得確信其為真
    實之程度者，始得據為有罪之認定，倘其證明尚未達到此一
    程度，而有合理之懷疑存在而無從使事實審法院得有罪之確
    信時，即應由法院為諭知被告無罪之判決，最高法院40年臺
    上字第86號、30年上字第816 號、76年度臺上字第4986號判
    例意旨足資參照。
三、本件公訴人認被告陳信東涉有上開竊盜罪嫌，無非係以被告
    於警詢及偵查中之自白、證人即被害人劉兆華於警詢之證述
    及扣案之車牌1 面、鑰匙及活動扳手各1 支、扣押物品目錄
    表及贓物認領保管單各1 紙、照片9 張等為其主要論據。惟
    訊據被告陳信東於本院審理時堅決否認有何被訴之竊盜犯行
    ，並辯稱：上開重型機車係林萬春的朋友劉兆華送或賣給林
    萬春後，林萬春再轉賣給伊，而該機車早已報廢，且伊有看
    到該報廢單；再SAD-281 號車牌也是廠商吳嘉雄送給伊的，
    並不是伊去偷的；至於伊所以於警詢會說上開機車係伊牽來
    的，車牌也是伊用扳手拿下來，係因為伊從來沒犯過罪，且
    到警局做筆錄時很緊張，故警察如何記載筆錄，伊並沒有詳
    細去看，在偵查中的情況也是一樣等語置辯。
四、證據能力部分：
    刑事訴訟法第159 條第1 項雖規定，被告以外之人於審判外
    之言詞或書面陳述，除法律有規定外，不得作為證據。惟同
    法第159 條之5 明定：「被告以外之人於審判外之陳述，雖
    不符前4 條之規定，而經當事人於審判程序同意作為證據，
    法院審酌該言詞陳述或書面陳述作成時之情況，認為適當者
    ，亦得為證據。」、「當事人、代理人或辯護人於法院調查
    證據時，知有第159 條第1 項不得為證據之情形，而未於言
    詞辯論終結前聲明異議者，視為有前項之同意。」，其立法
    理由在於傳聞證據未經當事人之反對詰問予以核實，乃排斥
    其證據能力。惟當事人如放棄對原供述人之反對詰問權，於
    審判程序表示同意該等傳聞證據可作為證據，此時，法院除
    認該傳聞證據欠缺適當性外，自可承認其證據能力。又當事
    人、代理人或辯護人於調查證據時，知有刑事訴訟法第159
    條第1 項不得為證據之情形，卻表示「對於證據調查無異議
    」、「沒有意見」等意思，而未於言詞辯論終結前聲明異議
    者，應視為已有將該等傳聞證據採為證據之同意，最高法院
    93年度台上字第3533號、94年度台上字第2976號判決亦採同
    一見解。經查：本案被告陳信東及檢察官於本院審判期日，
    對於下列經本院調查之證據方法，均表示對證據能力不爭執
    ，復於審判期日就本院一一提示之前揭證據方法於言詞辯論
    終結前，均亦未就所調查之證據主張有刑事訴訟法第159 條
    第1 項不得為證據之情形，是參照上開說明要旨，本案經調
    查之證據，均有證據能力，合先敘明。
五、經查：
(一)、證人林萬春於本院審理時到庭詰證稱：引擎號碼為GY6D0-00
    0000號重型機車是小劉說那是他妹妹報廢的機車，他不要了
    ，他把機車轉賣給伊，還有給伊看報廢單，伊也有將報廢單
    拿給被告等語明確（見本院卷99年12月29日審判筆錄第4 頁
    ），是被告上開所辯稱：係林萬春的朋友劉兆華送或賣給林
    萬春後，林萬春再轉賣給伊，且該機車早已報廢，伊有看到
    該車之報廢單等語，即非全然無據。另證人林萬春於本院審
    理時復證稱：「（法官問：是否有詢問被告說他懸掛的車牌
    哪裡來的？）原本吳嘉雄給被告壹台50cc的機車騎乘，該50
    cc的車牌我不知道是幾號，原本吳嘉雄也不騎了，他看被告
    沒有機車騎，有可能是50cc的機車不好騎，後來，被告才把
    該車牌取下換到我賣給他的機車上等語（見本院卷99年12月
    29日審判筆錄第5 頁），核與被告上開所稱：SAD-281 號車
    牌是廠商吳嘉雄送給伊的等語相符，且參以SAD-281 號輕型
    機車車主係吳盛應，且吳盛應已於82年7 月21日死亡，而吳
    嘉雄係吳盛應之長子，且吳嘉雄戶籍位於台北縣新莊市等情
    ，此有車籍查詢－基本資料詳細畫面、吳盛應之戶政資料、
    吳嘉雄之全戶戶籍資料（完整姓名）查詢結果附卷可稽，是
    該SAD-281 號輕型機車於車主吳盛應死亡後極有可能係吳嘉
    雄所支配、使用，吳嘉雄再將該機車轉送給被告使用，則難
    謂不可能，況質以該SAD-281 號輕型機車亦無任何失竊之監
    理紀錄，故亦難排除被告所稱係吳嘉雄將該車送給他之可能
    ，是殊難僅以被告警、偵之自白即逕推認SAD-281 號機車之
    車牌係遭被告所竊之事實。
(二)、至證人即被害人劉兆華於警詢雖證稱：引擎號碼為GY6D0-00
    0000號重型機車係伊妹妹劉千慧所有，伊於93年間就將該機
    車送去監理站報廢，並將該機車棄置於新莊市○○路200 多
    號一帶沒有去管他，因為伊只想到車牌報廢就不能於道路行
    駛，所以沒多注意，迄今警方通知後才知該機車遭不明人士
    竊取並使用；犯罪嫌疑人陳信東伊並不認識等語（見99年度
    偵字第12080 號偵查卷第14、15頁），惟其於本院審理時證
    稱：伊有將引擎號碼為GY6D0-000000號重型機車報廢後，再
    請林萬春處理，因該機車已經報廢不能騎了，且林萬春說他
    需要，伊就送給他；至於警詢時伊所以沒和警察說該機車已
    送給林萬春，係因為時間久遠，伊忘記送車給林萬春這件事
    ，且今天伊看到在場的被告，才想起被告的名字，但伊不知
    林萬春有無將該機車送給被告等語（見本院卷100 年1 月26
    日審判筆錄第4 頁），衡以上開重型機車既經證人劉兆華向
    監理機關報廢，顯見該機車所剩餘之經濟價值甚微，是證人
    劉兆華於警詢接受約詢時會忘記該機車業已送給證人林萬春
    ，抑或賣給林萬春使用之情，亦非不可能，且參以證人劉兆
    華與被告非親非故，其顯無甘冒偽證之重罪而迴護被告之理
    ，且其審理中之證詞與證人林萬春上開所證情節，亦互核大
    致相符，故證人劉兆華於本院審理中證詞應較為可採，是難
    以證人劉兆華於警詢之證詞爰為被告陳信東不利之認定。
(三)、至被告陳信東於警詢時雖供稱：伊因為身無分文，想說遷來
    四處晃晃，用變造鑰匙來竊取，因為舊車鑰匙孔很大所以隨
    意轉動就可以發動；再SAD-281 號車牌是伊在新莊市○○路
    與民安路口旁之鈴木華城社區竊取的等語（見99年度偵字第
    12080 號偵查卷第12頁），其於偵查中復供稱：機車係伊於
    95年7 月10日在台北縣新莊市○○路268 巷27號的路邊牽來
    ，SAD-281 號車牌係伊在新莊市○○路與民安路口附近的社
    區，用活動扳手拔的等語（見99年度偵字第12080 號偵查卷
    第52頁），惟質以被告於警詢時係先供稱：引擎號碼為GY6D
    0-000000號重型機車是朋友於95年7 月10日20時許在新莊市
    ○○路268 巷27號附近騎來給伊的，說該台機車是報廢車輛
    ，他看伊沒有機車所以給伊使用，沒有交待車子的來源及車
    主，伊便使用到現在等語（見99年度偵字第12080 號偵查卷
    第11頁），核與上開證人林萬春、劉兆華所述情節吻合，故
    被告上開供詞相較其於警、偵之自白並無其他證據可補強，
    應較為可採。再者，公訴人所舉之扣案車牌1 面、鑰匙及活
    動扳手各1 支、扣押物品目錄表及贓物認領保管單各1 紙、
    照片9 張等證據，亦無從據此即逕推認被告有何上開之竊盜
    犯行，是難以此等證據補強上開被告自白之真實性。
六、綜上所述，被告於本院審理中堅詞否認有何上開竊取之事實
    ，然其警詢、偵查中之自白又非毫無瑕疵可指，且亦乏其他
    證據足資補強，自難僅憑被告於警、偵之自白據以為被告有
    罪之佐證。是本案公訴人之舉證，仍有合理之懷疑存在，尚
    未達於通常一般之人均不致有所懷疑，而得確信其為真實之
    程度，無從形成被告有罪之確信，此外，復查無其他積極證
    據足資證明被告有竊盜犯行，本件既不能證明被告之罪行，
    依前開說明，應為被告無罪之諭知，以昭審慎。
據上論斷，應依刑事訴訟法第301 條第1 項前段，判決如主文。
本件經檢察官李超偉到庭執行職務。
中    華    民    國   100    年    2     月    25    日
                  刑事第一庭  法 官   陳正偉
上列正本證明與原本無異。
如不服本判決，應於判決送達後10日內敘明上訴理由，向本院提
出上訴狀 (應附繕本) ，上訴於臺灣高等法院。其未敘述上訴理
由者，應於上訴期間屆滿後20日內向本院補提理由書「切勿逕送
上級法院」。
                                書記官  許慧禎
中    華    民    國    100     年    2     月  25    日